【裁判字號】    99,交易,309
【裁判日期】    990923
【裁判案由】    過失致死
【裁判全文】
臺灣臺中地方法院刑事判決             99年度交易字第309號
公  訴  人  臺灣臺中地方法院檢察署檢察官
被      告  丙○○
選任辯護人  涂芳田律師
上列被告因過失致死案件，經檢察官提起公訴（99年度偵字第73
44號）及移送併辦（99年度偵字第14523號），本院判決如下：
    主    文
丙○○因過失致人於死，處有期徒刑陸月，如易科罰金，以新台
幣壹仟元折算壹日，緩刑貳年。
    犯罪事實
一、丙○○於民國99年2月16日凌晨2時9分許，駕駛車牌號碼PH-
    5102號自小客車，沿臺中縣石岡鄉○○路由北往南方向行駛
    ，行至豐勢路460號前方路段，因故欲路邊臨時停車時，本
    應注意停於路邊之車輛，遇夜間照明不清之道路，應顯示停
    車燈光或反光標誌，且停車時應緊靠道路右側，而依當時之
    情形，亦無不能注意之情事，竟疏未注意緊靠道路右側，佔
    用機車優先車道臨時停車，復無顯示停車燈光或反光標識。
    適潘劭祺酒後騎乘車牌號碼LNY-210號重機車附載乙○○，
    沿同路段同方向，行駛至上開地點，亦未注意車前狀況，自
    後撞擊丙○○所駕駛之前述自小客車車尾，因而人車倒地，
    其中潘劭祺受有外傷性腦出血、左側閉鎖性顱骨穹窿骨折，
    合併蜘蛛膜下、右側硬腦膜下出血、嚴重腦腫、胸部挫傷等
    傷害，經送醫急救後，仍於同年月17日17時許，因創傷性顱
    內出血併骨折造成中樞神經休克不治死亡；另乙○○則受有
    右側下肢脛骨幹閉鎖性骨折、左側大腿裂傷之傷害（乙○○
    告訴過失傷害部分業於本院辯論終前具狀撤回告訴）。丙○
    ○於肇事後，尚未有偵查權限之公務員發覺前，即主動向據
    報前往處理之員警表明為肇事人，自首並接受裁判。
二、案經臺灣臺中地方法院檢察署檢察官自動檢舉暨乙○○訴由
    臺中縣警察局東勢分局報請同署檢察官偵查起訴及移送併辦
    。
    理    由
一、上揭事實業據被告丙○○坦承不諱，核與證人即告訴人乙○
    ○在本院審理時證述之情節相符，並有台中縣警察局東勢分
    局道路交通事故現場圖、道路交通事故調查報告表、現場照
    片及臺灣省臺中縣區車輛行車事故鑑定委員會鑑定意見書附
    卷可稽。而被害人潘劭祺確因本件事故受有外傷性腦出血、
    左側閉鎖性顱骨穹窿骨折，合併蜘蛛膜下、右側硬腦膜下出
    血、嚴重腦腫、胸部挫傷等傷害，經送醫急救，仍因創傷性
    顱內出血併骨折造成中樞神經休克不治死亡等情，亦有東勢
    鎮農會附設農民醫院診斷證明書、童綜合醫院病歷摘要及臺
    灣南投地方法院檢察署相驗筆錄、法醫檢驗報告書、相驗屍
    體證明書在卷佐憑，足徵被告之自白供述與事實相符。按停
    於路邊之車輛，遇夜間照明不清之道路，應顯示停車燈光或
    反光標識；停車時應緊靠路邊右側，道，道路交通安全規則
    第112條第1項第13款、第2項定有明文。本件被告於上揭時
    地駕駛PH-5102號自小客車路邊臨時停車時，本應注意前開
    規定，而依當時之情形，又無不能注意之情事，竟疏未注意
    緊靠道路右側，佔用機車優先車道臨時停車，復無顯示停車
    燈光或反光標識，致酒後騎乘LNY-210號重機車附載乙○○
    ，亦疏未注意車前狀況之被害人潘邵祺避煞不及，自後撞擊
    前述自小客車車尾，因而人車倒地，受有外傷性腦出血、左
    側閉鎖性顱骨穹窿骨折，合併蜘蛛膜下、右側硬腦膜下出血
    、嚴重腦腫、胸部挫傷等傷害，經送醫急救，仍因創傷性顱
    內出血併骨折造成中樞神經休克不治死亡，其自應負過失責
    任。本件事證明確，被告上揭過失致死犯行已堪認定。
二、核被告所為，係犯刑法第276條第1項之過失致死罪。本件事
    故報案人或勤指中心轉來資料並未報明肇事人姓名，處理員
    警前往現場處理時，被告在場，當場承認為肇事人，自首並
    受裁判，有台中縣警察局道路交通事故肇事人自首情形紀錄
    表在卷足按，應依刑法第62條前段規定減輕其刑。爰審酌被
    告駕駛自小客車路邊臨時停車，疏未注意緊靠道路右側，佔
    用機車優先車道臨時停車，復無顯示停車燈光或反光標識，
    導致被害人潘邵祺因傷不治死亡，造成被害人家屬無可彌補
    之創傷，本件被害人亦有酒後騎乘機車疏未注意車前狀況之
    疏失，被告事後坦承上情，並與被害人家屬達成和解，賠償
    損害，態度良好等一切情狀，處以如主文所示之刑，並諭知
    易科罰金之折算標準。末查被告未曾因故意犯罪受有期徒刑
    以上刑之宣告（見卷附臺灣高等法院被告前案紀錄表），因
    一時疏失，致發生本件事故造成被害人死亡，與惡意犯罪有
    別，且事後已與被害人家屬達成和解，賠償損害，其經此偵
    審程序，當知所警惕，信無再犯之虞，本院認所宣告之刑，
    以暫不執行為適當，併予宣告緩刑二年，以啟自新。
三、移送併辦意旨略以：被告丙○○上揭駕駛過失，另造成告訴
    人乙○○受有右側脛骨骨折之傷害，因認被告此部分亦涉有
    刑法第284條第1項前段之過失傷害罪嫌等語。經查本件檢察
    官移送併辦部分，係屬告訴乃論之罪，業據告訴人乙○○於
    本院辯論終結前具狀撤回其告訴，因檢察官認本件被告涉犯
    過失傷害罪部分，與其上揭起訴經本院論罪科刑部分，有想
    像競合犯之裁判上一罪關係，故不另為不受理之諭知。
據上論斷，應依刑事訴訟法第299條第1項前段，刑法第276條第1
項、第62條前段、第41條第1項前段、第74條第1項第1款，刑法
施行法第1條之1第1項、第2項前段，判決如主文。
本案經檢察官甲○○到庭執行職務。
中    華    民    國     99    年    9    月    23    日
                  刑事第六庭    法  官  鍾堯航
以上正本證明與原本無異。
如不服本判決應於收受判決後10日內向本院提出上訴書狀，並應
敘述具體理由；其未敘述上訴理由者，應於上訴期間屆滿後20日
內向本院補提理由書（均須按他造當事人之人數附繕本）「切勿
逕送上級法院」。
                                書記官  吳淑願
中    華    民    國    99    年    9     月    23    日
附錄論罪科刑法條
刑法第276條第1項：
因過失致人於死者，處二年以下有期徒刑、拘役或二千元以下罰
金。

司法院資訊處製作；財團法人民間司法改革基金會備份。
